---
title: "05. EFA 차원 선택"
output: html_document
date: "2024-06-25"
---

```{r setup, include=FALSE}
knitr::opts_chunk$set(echo = TRUE)
```

01. Data Preprocessing
```{r, cache=TRUE}
library(dplyr)
kosis_extracted <- read.csv("kosis_extracted.csv", fileEncoding = "EUC-KR")

kosis_extracted <- kosis_extracted %>%
  filter(!is.na(`주식.가구.기준.`) | !is.na(`주식.청년.개인..기준.`) | !is.na(`총가구_자산`) )
```

```{r}
is.numeric(kosis_extracted$최근.1년간.주거불안.상황.경험.3개월.이상.공과금이나.관리비.연체.)
```
결측치 정리 & 모음 
[1] "합친총주식투자액" :  
     i. 주식.가구.기준. + 주식.청년.개인..기준. : 99999 지우기 
     
[2] "합친총코인투자액"    
     i. 가상자산.청년.개인..기준. + 가상자산.가구.기준. : 99999 지우기 
[3] "총투자액"
[4] "총소득.가구.연간소득." : 99999 지우기          
[5] "총소득.청년.개인..연간소득." : 99999 지우기     
[6] "총생활비": 99999 지우기                      
[7] "처분가능소득"  ??
[8] "부채총액.가구.기준." :99999 지우기 
[9] "부채총액.청년.개인..기준."  : 99999 지우기      
[10] "바라는.미래에.대한.실현.가능성" : 없음
[11] "최근.1년.번아운.소진..경험.여부" : 없음 
[12] "우울증상여부" : 없음                  
[13] "주거불안합계"                    
[14] "은둔.고립.가구원.존재여부" : ??    
[15] "돌봄.필요.가구원.유무" : 없음    



Step 1: 투자 금액 categorize_주식금액과 가상자산금액 추출
(1) Step 1-A
- 합친총주식투자액, 총투자액

(2) 주거불안상황 정의및 재분류-주거불안합계: 1: 예(주거불안  존재), 2: 아니오(주거불안 미존재). Best는 16, Worst 는 8. 14미만은 모두 주거 불안으로 설정
(3) 우울증상 정의 및 재분류-총점 최저(Best=9), 최고(Worst=36). 14이상은 모두 우울증상으로 정의 1: 예(우울증상 존재), 2: 아니오(우울증상 미존재)

```{r}
colnames(kosis_extracted)
```


```{r}
# 필요한 패키지 설치 및 로드
# install.packages("dplyr")
library(dplyr)

## 데이터 결측치 정리하는 과정 
# Columns to check
columns_to_check <- c("주식.가구.기준.", "주식.청년.개인..기준.", "가상자산.청년.개인..기준.", "가상자산.가구.기준.", "총소득.가구.연간소득.", "총생활비", "처분가능소득", "부채총액.가구.기준.","부채총액.청년.개인..기준.","삶의.만족도.11점.척도.", "삶의.행복감.정도.11점.척도.", "본인의.소득.계층.인식" )

# Filter rows
kosis_extracted_filtered <- kosis_extracted[!apply(kosis_extracted[columns_to_check], 1, function(x) any(x == 99999)), ]
```

```{r}
selected_columns <- c("합친총주식투자액", "합친총코인투자액", "총투자액", 
                      "총소득.가구.연간소득.", "총소득.청년.개인..연간소득.", 
                      "총생활비", "처분가능소득", 
                      "부채총액.가구.기준.", "부채총액.청년.개인..기준.", 
                      "바라는.미래에.대한.실현.가능성", 
                      "최근.1년.번아운.소진..경험.여부", 
                      "우울증상여부", 
                      "주거불안합계", 
                      "은둔.고립.가구원.존재여부", 
                      "돌봄.필요.가구원.유무")

```


```{r}
# 데이터 전처리 및 중간 데이터 생성
## 희경 수정: 여기에서 Filtered 된 통계로 돌리게 됨 

library(dplyr)

intermediate_data <- kosis_extracted_filtered %>%
  mutate(
    합친총주식투자액 = 주식.가구.기준. + 주식.청년.개인..기준.,
    합친총코인투자액 = 가상자산.청년.개인..기준. + 가상자산.가구.기준.,
    총투자액 = 합친총주식투자액 + 합친총코인투자액,
    총소득 = 총소득.가구.연간소득. + 총소득.청년.개인..연간소득.,
    작은총소득 = 총소득 * (0.001),
    총자산대비투자액 = 총투자액/총가구_자산,
    큰총자산대비투자액 = 총투자액/총가구_자산*100,
    주거불안raw = 최근.1년간.주거불안.상황.경험.2개월.이상.월.임대료.연체. +
      최근.1년간.주거불안.상황.경험.이사.또는.임대차.계약.갱신에.필요한.임대.보증금.부족. +
      최근.1년간.주거불안.상황.경험.임대인이.기피하는.대상자라는.이유로.주택확보.곤란. +
      최근.1년간.주거불안.상황.경험.3개월.이상.주택담보대출.이자.또는.원리금.상환.연체. +
      최근.1년간.주거불안.상황.경험.주택압류..재개발..임대차.계약.중도.해지.등으로.인한.퇴거. +
      최근.1년간.주거불안.상황.경험.3개월.이상.공과금이나.관리비.연체. +
      최근.1년간.주거불안.상황.경험.임대인과의.갈등. +
      최근.1년간.주거불안.상황.경험.주택임대차.보호법.위반.,
    주거불안합계 = if_else(주거불안raw >= 14, 2, 1),
    우울점수 = 지난.2주간.우울증상.경험.일을.하는.것에.대한.흥미나.재미가.거의.없음. +
      지난.2주간.우울증상.경험.가라앉은.느낌..우울감.혹은.절망감. +
      지난.2주간.우울증상.경험.잠들기.어렵거나.자꾸.깨어남..혹은.너무.많이.잠. +
      지난.2주간.우울증상.경험.피곤함..기력이.저하됨. +
      지난.2주간.우울증상.경험.식욕.저하.혹은.과식. +
      지난.2주간.우울증상.경험.내.자신이.나쁜.사람이라는.느낌.혹은.내.자신을.실패자라고.느끼거나..나.때문에.나.자신이랑.내.가족이.불행하게.되었다는.느낌. +
      지난.2주간.우울증상.경험.신문을.읽거나.TV를.볼.때.집중하기.어려움. +
      지난.2주간.우울증상.경험.남들이.알아챌.정도로.거동이나.말이.느림.또는.반대로.너무.초조하고.안절부절하지.못해서.평소보다.많이.돌아다니고.서성거림. +
      지난.2주간.우울증상.경험.나는.차라리.죽는.것이.낫겠다는.등의.생각.혹은.어떤.면에서건.당신.스스로에게.상처를.주는.생각들. +
      최근.1년간.심각하게.자살을.생각한.경험 +
      최근.1년간.정신건강.문제로.전문가의.상담이.필요했으나.받지.못한.경험,
    우울증상여부 = if_else(우울점수 >= 14, 1, 2) 
  ) # 결측값 제거

selected_data <- intermediate_data[c("합친총주식투자액", "합친총코인투자액", "총투자액", 
                      "총생활비", "처분가능소득", "총소득",
                      "부채총액.가구.기준.", "부채총액.청년.개인..기준.", 
                      "바라는.미래에.대한.실현.가능성", 
                      "최근.1년.번아운.소진..경험.여부", 
                      "우울증상여부", 
                      "주거불안합계", 
                      "은둔.고립.가구원.존재여부", 
                      "돌봄.필요.가구원.유무", "총자산대비투자액","큰총자산대비투자액","작은총소득","삶의.만족도.11점.척도.", "삶의.행복감.정도.11점.척도.", "본인의.소득.계층.인식")]

# Remove rows with any NA values
selected_data <- na.omit(selected_data)
```


```{r}
# 필요한 열 선택 및 새로운 데이터 생성

#selected_data <- intermediate_data %>% 
#  select(selected_columns)

# 선택된 데이터 구조 확인
str(selected_data)

# 각 변수의 크기 확인
variable_lengths <- sapply(selected_data, length)
print(variable_lengths)

# 각 변수의 요약 통계 확인
summary_stats <- summary(selected_data)
print(summary_stats)
```

#바라는 미래를 실현하기 위해 중요하다고 생각하는 요소 
(1) 경제적 요소  
    - 처분가능소득 (소득 여부)
    - 총생활비 (소비 여부)
    - 부채총액.가구.기준.(빚 여부: 나중에 합쳐야할수도)
    - 부채총액.청년.개인..기준.
    
(3) 인지적 요소
    - New변수2: 삶의 만족도 (10이 가장 행복함): "삶의.만족도.11점.척도."
    - New변수10: 삶의 행복감 정도 (11점 척도: 10이 가장 행복감) : "삶의.행복감.정도.11점.척도."                  
    - New변수: 본인의 소득 계층 인식 (1이 하층, 5가 상층): "본인의.소득.계층.인식"
    - 변수6: 최근.1년.번아운.소진..경험.여부" 
    - 변수: "우울증상여부"
    - 변수: 
    
(5) 상태적 요소
    - 변수3: 주거불안합계 
    - 변수4: 돌봄.필요.가구원.유무 
    - 변수5: 은둔.고립.가구원.존재여부 
    - 변수1: 은둔 생활 상태 지속 기간 



```{r}
library(psych)
parallel <- fa.parallel(selected_data, fa = "fa", n.iter = 100)
parallel
```