---
title: "04. 매개효과 model"
output: html_document
date: "2024-06-23"
---

```{r setup, include=FALSE}
knitr::opts_chunk$set(echo = TRUE)
```

01. Data Preprocessing
```{r, cache=TRUE}
library(dplyr)
kosis_extracted <- read.csv("kosis_extracted.csv", fileEncoding = "EUC-KR")

kosis_extracted <- kosis_extracted %>%
  filter(!is.na(`주식.가구.기준.`) | !is.na(`주식.청년.개인..기준.`) | !is.na(`총가구_자산`) )
```

```{r}
is.numeric(kosis_extracted$최근.1년간.주거불안.상황.경험.3개월.이상.공과금이나.관리비.연체.)
```
결측치 정리 & 모음 
[1] "합친총주식투자액" :  
     i. 주식.가구.기준. + 주식.청년.개인..기준. : 99999 지우기 
     
[2] "합친총코인투자액"    
     i. 가상자산.청년.개인..기준. + 가상자산.가구.기준. : 99999 지우기 
[3] "총투자액"
[4] "총소득.가구.연간소득." : 99999 지우기          
[5] "총소득.청년.개인..연간소득." : 99999 지우기     
[6] "총생활비": 99999 지우기                      
[7] "처분가능소득"  ??
[8] "부채총액.가구.기준." :99999 지우기 
[9] "부채총액.청년.개인..기준."  : 99999 지우기      
[10] "바라는.미래에.대한.실현.가능성" : 없음
[11] "최근.1년.번아운.소진..경험.여부" : 없음 
[12] "우울증상여부" : 없음                  
[13] "주거불안합계"                    
[14] "은둔.고립.가구원.존재여부" : ??    
[15] "돌봄.필요.가구원.유무" : 없음    



Step 1: 투자 금액 categorize_주식금액과 가상자산금액 추출
(1) Step 1-A
- 합친총주식투자액, 총투자액

(2) 주거불안상황 정의및 재분류-주거불안합계: 1: 예(주거불안  존재), 2: 아니오(주거불안 미존재). Best는 16, Worst 는 8. 14미만은 모두 주거 불안으로 설정
(3) 우울증상 정의 및 재분류-총점 최저(Best=9), 최고(Worst=36). 14이상은 모두 우울증상으로 정의 1: 예(우울증상 존재), 2: 아니오(우울증상 미존재)

```{r}
#colnames(kosis_extracted)
```


```{r}
# 필요한 패키지 설치 및 로드
# install.packages("dplyr")
library(dplyr)

## 데이터 결측치 정리하는 과정 
# Columns to check
columns_to_check <- c("주식.가구.기준.", "주식.청년.개인..기준.", "가상자산.청년.개인..기준.", "가상자산.가구.기준.", "총소득.가구.연간소득.", "총생활비", "처분가능소득", "부채총액.가구.기준.","부채총액.청년.개인..기준.","삶의.만족도.11점.척도.", "삶의.행복감.정도.11점.척도.", "본인의.소득.계층.인식" )

# Filter rows
kosis_extracted_filtered <- kosis_extracted[!apply(kosis_extracted[columns_to_check], 1, function(x) any(x == 99999)), ]
```

```{r}
selected_columns <- c("합친총주식투자액", "합친총코인투자액", "총투자액", 
                      "총소득.가구.연간소득.", "총소득.청년.개인..연간소득.", 
                      "총생활비", "처분가능소득", 
                      "부채총액.가구.기준.", "부채총액.청년.개인..기준.", 
                      "바라는.미래에.대한.실현.가능성", 
                      "최근.1년.번아운.소진..경험.여부", 
                      "우울증상여부", 
                      "주거불안합계", 
                      "은둔.고립.가구원.존재여부", 
                      "돌봄.필요.가구원.유무")

```


```{r}
# 데이터 전처리 및 중간 데이터 생성
## 희경 수정: 여기에서 Filtered 된 통계로 돌리게 됨 

library(dplyr)

intermediate_data <- kosis_extracted_filtered %>%
  mutate(
    합친총주식투자액 = 주식.가구.기준. + 주식.청년.개인..기준.,
    합친총코인투자액 = 가상자산.청년.개인..기준. + 가상자산.가구.기준.,
    총투자액 = 합친총주식투자액 + 합친총코인투자액,
    총소득 = 총소득.가구.연간소득. + 총소득.청년.개인..연간소득.,
    작은총소득 = 총소득 * (0.001),
    총자산대비투자액 = 총투자액/총가구_자산,
    큰총자산대비투자액 = 총투자액/총가구_자산*100,
    주거불안raw = 최근.1년간.주거불안.상황.경험.2개월.이상.월.임대료.연체. +
      최근.1년간.주거불안.상황.경험.이사.또는.임대차.계약.갱신에.필요한.임대.보증금.부족. +
      최근.1년간.주거불안.상황.경험.임대인이.기피하는.대상자라는.이유로.주택확보.곤란. +
      최근.1년간.주거불안.상황.경험.3개월.이상.주택담보대출.이자.또는.원리금.상환.연체. +
      최근.1년간.주거불안.상황.경험.주택압류..재개발..임대차.계약.중도.해지.등으로.인한.퇴거. +
      최근.1년간.주거불안.상황.경험.3개월.이상.공과금이나.관리비.연체. +
      최근.1년간.주거불안.상황.경험.임대인과의.갈등. +
      최근.1년간.주거불안.상황.경험.주택임대차.보호법.위반.,
    주거불안합계 = if_else(주거불안raw >= 14, 2, 1),
    우울점수 = 지난.2주간.우울증상.경험.일을.하는.것에.대한.흥미나.재미가.거의.없음. +
      지난.2주간.우울증상.경험.가라앉은.느낌..우울감.혹은.절망감. +
      지난.2주간.우울증상.경험.잠들기.어렵거나.자꾸.깨어남..혹은.너무.많이.잠. +
      지난.2주간.우울증상.경험.피곤함..기력이.저하됨. +
      지난.2주간.우울증상.경험.식욕.저하.혹은.과식. +
      지난.2주간.우울증상.경험.내.자신이.나쁜.사람이라는.느낌.혹은.내.자신을.실패자라고.느끼거나..나.때문에.나.자신이랑.내.가족이.불행하게.되었다는.느낌. +
      지난.2주간.우울증상.경험.신문을.읽거나.TV를.볼.때.집중하기.어려움. +
      지난.2주간.우울증상.경험.남들이.알아챌.정도로.거동이나.말이.느림.또는.반대로.너무.초조하고.안절부절하지.못해서.평소보다.많이.돌아다니고.서성거림. +
      지난.2주간.우울증상.경험.나는.차라리.죽는.것이.낫겠다는.등의.생각.혹은.어떤.면에서건.당신.스스로에게.상처를.주는.생각들. +
      최근.1년간.심각하게.자살을.생각한.경험 +
      최근.1년간.정신건강.문제로.전문가의.상담이.필요했으나.받지.못한.경험,
    우울증상여부 = if_else(우울점수 >= 14, 1, 2) 
  ) # 결측값 제거

selected_data <- intermediate_data[c("합친총주식투자액", "합친총코인투자액", "총투자액", 
                      "총생활비", "처분가능소득", "총소득",
                      "부채총액.가구.기준.", "부채총액.청년.개인..기준.", 
                      "바라는.미래에.대한.실현.가능성", 
                      "최근.1년.번아운.소진..경험.여부", 
                      "우울증상여부", 
                      "주거불안합계", 
                      "은둔.고립.가구원.존재여부", 
                      "돌봄.필요.가구원.유무", "총자산대비투자액","큰총자산대비투자액","작은총소득","삶의.만족도.11점.척도.", "삶의.행복감.정도.11점.척도.", "본인의.소득.계층.인식")]

# Remove rows with any NA values
selected_data <- na.omit(selected_data)

# Filter out rows where the column "총투자액" has the value 0
selected_data <- selected_data[selected_data$총투자액 != 0, ]

# Display the updated dataframe to verify the changes
print(head(selected_data))

```



```{r}
# 필요한 열 선택 및 새로운 데이터 생성

#selected_data <- intermediate_data %>% 
#  select(selected_columns)

# 선택된 데이터 구조 확인
str(selected_data)

# 각 변수의 크기 확인
variable_lengths <- sapply(selected_data, length)
print(variable_lengths)

# 각 변수의 요약 통계 확인
summary_stats <- summary(selected_data)
print(summary_stats)
```


(1) y 변수: 총자산대비투자액 = 총투자액/총자산보유액 
=> 이렇게 y 변수를 생성시킨 이유: 총투자액은 절대적으로 부자들이 더 높을수밖에 없는데, 총투자액 대비 총자산보유액이 중요할 것으로 보임


(2) x 변수:
- main 변수: 
- [이걸로 확정] 총소득.가구.연간소득.,총소득.청년.개인..연간소득. : 총 소득
- [시간 있으면 얘네도 해보기] 
  * 총생활비,처분가능소득 : 총 소비
  * 부채총액.가구.기준.,부채총액.청년.개인..기준. : 총 부채

(3) 통제 변수
  * 총생활비,처분가능소득 : 총 소비
  * 부채총액.가구.기준.,부채총액.청년.개인..기준. : 총 부채

(4) 매개변수:
- main:
변수명: 바라는.미래에.대한.실현.가능성

#_________________
Level 2: 
- 설명 변수들:
최근.1년.번아운.소진..경험.여부,#번아웃
우울증상여부,#우울 증상
주거불안합계,#주거 불안 
은둔.고립.가구원.존재여부, #은둔 
돌봄.필요.가구원.유무 #돌봄 필요 자녀 여부


02. correlation matrix 생성
(1) y 변수: 총투자액
(2) x 변수:
- 총소득.가구.연간소득.,총소득.청년.개인..연간소득. : 총 소득
- 총생활비,처분가능소득 : 총 소비
- 부채총액.가구.기준.,부채총액.청년.개인..기준. : 총 부채


factoring해서 한개만 뽑는게 아니라 여러 개 선택?
#희경check: 내가 알기로는 이제 correlation은 필요없는 부분이어서, 이걸 없애면될듯? 

```{r}
# 상관 행렬을 위한 데이터 선택
#correlation_data <- data_combined %>%
#  select(`총투자액`, `총소득.가구.연간소득.`, `총소득.청년.개인..연간소득.`, 
#         `총생활비`, `처분가능소득`, `부채총액.가구.기준.`, `부채총액.청년.개인..기준.`)

# 상관 행렬 생성
#correlation_matrix <- cor(correlation_data, use = "complete.obs")

# 상관 행렬 출력
#print(correlation_matrix)
```

02. 매개효과 모델
- 변수당 하나씩 개별적 모델 생성(모델 총 6)

## [희경] Step 1: 매개효과 모델 생성
```{r}
# Install packages
#install.packages("psych")
#install.packages("lavaan")
#install.packages("ggplot2")
#install.packages("readxl")
#install.packages("semPlot")

# Load packages
library(psych)
library(lavaan)
library(ggplot2)
library(readxl)
library(semPlot)
```

#수정사항: TotalInvestmentRatio로 큰총자산대비투자액을 넣고, 총소독은 그대로 넣음!
```{r}

colnames(selected_data)[colnames(selected_data) == "바라는.미래에.대한.실현.가능성"] <- "FutureRealizationPossibility"
colnames(selected_data)[colnames(selected_data) == "큰총자산대비투자액"] <- "TotalInvestmentRatio"
colnames(selected_data)[colnames(selected_data) == "작은총소득"] <- "TotalIncome"

library(lavaan)
mediation_model <- '
  # Direct effects
  FutureRealizationPossibility ~ a * TotalIncome
  TotalInvestmentRatio ~ b * FutureRealizationPossibility + c * TotalIncome
  
  # Indirect effect (a*b)
  indirect := a * b
  
  # Total effect
  total := c + (a * b)
'
```

```{r}
# Estimate the mediation model
mediation_results <- sem(mediation_model, data = selected_data)

# Summarize the results
summary(mediation_results, standardized = TRUE, fit.measures = TRUE)
```
#결과값#
Regressions:
                                 Estimate  Std.Err  z-value  P(>|z|)
  FutureRealizationPossibility ~                                    
    TotalIncom (a)                  0.002    0.001    1.701    0.089
  TotalInvestmentRatio ~                                            
    FtrRlztnPs (b)                 -1.062    0.552   -1.925    0.054
    TotalIncom (c)                 -0.131    0.041   -3.167    0.002
   Std.lv  Std.all
                  
    0.002    0.031
                  
   -1.062   -0.035
   -0.131   -0.057

##해당 모델에 대한 정리##
매우 도움되는 결과가 2가지가 나왔음 
(1) b가 마이너스: 결국 미래에 대한 실현가능성을 더 낮게 볼수록, 주식 투자를 할 경향성은 더 크다는 것을 확인할 수 있다! 
(2) c가 마이너스: 주식투자를 하는 사람들 중에서 보게 되었을 때, 오히려 소득이 낮아질수록 전체 자산 대비 주식 투자를 하는 비율이 낮아짐!! 기존의 선행 연구에서는 "주식투자를 하는 사람들은 주로 고소득층이고, 어느정도 금융 지식을 갖춘 사람들이며, 가난한 사람들은 주식 투자를 많이 할 기회가 정보가 없어서 많이 못한다고 하지만, 이런 통념들이 청년들의 경우 해당하지 않는다는 것을 확인할 수 있음
(3) Scalability: 2024년도 청년삶 실태조사와 비교했을 때, 이런 결과가 나오는지 다시 한번 확인해봐도 좋을듯 

#0으로 수정하기 전에 돌렸던 모델 2개#
#수정 전: 
Regressions:
                                 Estimate  Std.Err  z-value  P(>|z|)   Std.lv  Std.all
  FutureRealizationPossibility ~                                                      
    TotalIncom (a)                  0.005    0.001    5.482    0.000    0.005    0.058
  TotalInvestmentRatio ~                                                              
    FtrRlztnPs (b)                 -0.001    0.002   -0.283    0.777   -0.001   -0.003
    TotalIncom (c)                  0.001    0.000    5.171    0.000    0.001  

#수정 후: 
Regressions:
                                 Estimate  Std.Err  z-value  P(>|z|)   Std.lv
  FutureRealizationPossibility ~                                             
    TotalIncom (a)                  0.005    0.001    5.482    0.000    0.005
  TotalInvestmentRatio ~                                                     
    FtrRlztnPs (b)                 -0.061    0.215   -0.283    0.777   -0.061
    TotalIncom (c)                  0.088    0.017    5.171    0.000    0.088
    
# But 이렇게 수정한다고 P Value 에 영향이 있지는 않음! 

#문자 소개: 
a: a는 총소득이 바라는 미래에 대한 실현 가능성과 어떤 관계가 있는지 확인해볼 수 있음 (0.005)
b: b는 바라는 미래에 대한 실현 가능성이 주식투자비율에 어떤 영향을 끼치는 지 볼 수 있음 (-0.001)
c: c는 총소득이 주식투자 비율에 어떤 영향을 끼치는지 볼 수 있음 (0.001)

Insight 1: 총소득이 높을수록, 바라는 미래에 대한 실현 가능성을 긍정적으로 판단함 
Insight 2: 바라는 미래에 대한 실현가능성을 높게 볼수록, 주식 투자금액이 줄어든다 (but 이건 지금 상태로는 p value 가 너무 높은 관계로, 유효 x) 
Insight 3: 총소득이 높을수록, 주식투자비율이 높아짐 

#효과 계산
(1) 간접효과 : a * b(b는 회귀계수가 유의미하므로, 간접효과가 없다고 해석할 수 있음) Xobel Test을 이용해서 a*b=0임을 더 자세하게 검정할 수 있김함
(2) 총효과 : c = 0.001

Insight 4: 지금까지 간접효과는 0고, 기존 문헌들과 같이 총소득이 높을수록, 주식투자비율이 더 높아짐을 확인했다. 

Next Step: 지금까지 간접효과는 0고, 기존 문헌들과 같이 총소득이 높을수록, 주식투자비율이 더 높아짐을 확인했다. 그러나, 우리는 이게 "바라는 미래에 대한 실현 가능성"을 판단하는데 있어서 해당 변수가 한계를 지니고 있다고 판단했다. 해당 변수는 설문조사 내에서의 질문 답변 항목이지만, "바라는 미래에 대한 실현 가능성을 더 복합적으로 보기 위해서는 (1) 경제적 불안정성 (2) 정서적 불안정성 (3) 사회적 불안정성 등의 불안 요소를 확인해서, 복합적으로 바라는 미래에 대한 실현 가능성에 대한 평가를 하는게 중요함. 


#바라는 미래를 실현하기 위해 중요하다고 생각하는 요소 
(1) 경제적 요소  
    - 처분가능소득 (소득 여부)
    - 총생활비 (소비 여부)
    - 부채총액.가구.기준.(빚 여부: 나중에 합쳐야할수도)
    - 부채총액.청년.개인..기준.
    
(3) 인지적 요소
    - New변수2: 삶의 만족도 (10이 가장 행복함): "삶의.만족도.11점.척도."
    - New변수10: 삶의 행복감 정도 (11점 척도: 10이 가장 행복감) : "삶의.행복감.정도.11점.척도."                  
    - New변수: 본인의 소득 계층 인식 (1이 하층, 5가 상층): "본인의.소득.계층.인식"
    - 변수6: 최근.1년.번아운.소진..경험.여부" 
    - 변수: "우울증상여부"
    - 변수: 
    
(5) 상태적 요소
    - 변수3: 주거불안합계 
    - 변수4: 돌봄.필요.가구원.유무 
    - 변수5: 은둔.고립.가구원.존재여부 
    - 변수1: 은둔 생활 상태 지속 기간 


#이를 위해서는 추가로 필요한 변수가 더 많으므로... part 2 로 추가로 변수 가져오기
03. Exploratory Factor Analysis
```{r}
# 필요한 패키지 설치 및 로드
#install.packages("psych")
library(psych)

# 데이터 구조 확인
EFA_data <- selected_data[c("총생활비", "처분가능소득",
                      "부채총액.가구.기준.", "부채총액.청년.개인..기준.", 
                      "최근.1년.번아운.소진..경험.여부", 
                      "우울증상여부", 
                      "주거불안합계", 
                      "은둔.고립.가구원.존재여부", 
                      "돌봄.필요.가구원.유무","삶의.만족도.11점.척도.", "삶의.행복감.정도.11점.척도.", "본인의.소득.계층.인식", "FutureRealizationPossibility")]
#print(head(selected_data))
#print(colnames(selected_data))
# 1단계: EFA로 10개의 변수를 3개의 요인으로 축소
efa_result <- fa(EFA_data, nfactors = 7, rotate = "varimax")




# 1-2단계: EFA로 10개의 변수를 3개의 요인으로 축소 시, 0.4 이상으로 보이는 변수들만 보이게 하기 
print(efa_result$loadings,cutoff = 0.4)

# 요인 점수 계산
factor_scores <- efa_result$scores

# 요인 점수 구조 확인
print(head(factor_scores))
factor_scores <- data.frame(factor_scores = factor_scores)

# Create an "ID" column in selected_data if it does not exist
if (!"ID" %in% colnames(selected_data)) {
  selected_data$ID <- 1:nrow(selected_data)
}

# Create an "ID" column in factor_scores if it does not exist
if (!"ID" %in% colnames(factor_scores)) {
  factor_scores$ID <- 1:nrow(factor_scores)
}

# Merging the dataframes on the 'ID' column
selected_data <- merge(selected_data, factor_scores, by = "ID")

# Display the merged dataframe
print(head(selected_data))

# 2단계: 3개의 요인을 하나의 차원으로 축소 (주성분 분석 사용)
#pca_result <- prcomp(factor_scores, scale. = TRUE)

# 첫 번째 주성분을 새로운 단일 차원으로 사용
#single_dimension <- pca_result$x[,1]

# 결과 출력
#print(single_dimension)

```
해당 결과에 대한 해석 정리: 
MR1, MR2, MR3는 각각의 요인을 나타내고 있다. 
1. [인지적 요소] 저여기에서 MR1은 삶의 만족도와 삶의 행복함 정도와 높은 적재값을 갖고 있는 것으로 보아, 주관적인 인식과 관련 높은 Factor임을 알 수 있다. 
2. [경제적 요소] 반면 MR2에서는 총생활비와 처분가능소득, 본인의 소득 계층 인식에 대해 적재값이 높을 것을 통해 경제적인 요인을 설명하고 있음을 확인할 수 있다. 
3. [상태적 요소] 마지막으로, MR3은 우울증상, 번아웃 여부 및 은둔/고립 가구원의 존재 여부와 높은 적재값을 갖고 있어, 정서적 상태를 볼 수 있는 척도이다. But 여기에서는 유의미자 않음 

요인 설명력 (Variance Explained by Factors): (숫자 수정되어서 재확인)
1. SS loadings: 각 요인이 설명하는 고유값(특이값)을 의미합니다. MR1은 1.741, MR2는 0.960, MR3은 0.447의 고유값을 가집니다.
2. Proportion Var: 각 요인이 전체 변동성에서 차지하는 비율을 의미합니다. MR1은 13.4%, MR2는 7.4%, MR3은 3.4%의 변동성을 설명합니다.
3. Cumulative Var: 누적 설명력으로, MR1은 13.4%, MR1과 MR2의 누적은 20.8%, MR1, MR2, MR3의 누적은 24.2%의 변동성을 설명합니다.

#이거 안돌려도 됨
```{r}
# Perform factor analysis with 4 factors and varimax rotation
efa_result2 <- fa(EFA_data, nfactors = 4, rotate = "varimax")

# Print the result to get detailed output
print(efa_result2)
```
#다 성립한다는 것을 볼 수 있음!#

#참고 자료: https://www.promptcloud.com/blog/exploratory-factor-analysis-in-r/
1. RSMR(root means the square of residuals) 체크: [0에 가까워야함] => yes
2. RMSEA(root mean square error of approximation) 체크: [0.05보다 낮아야함] => yes
3. Tucker-Lewis Index (TLI): [0.9보다 커야함] => yes

#다중회귀모델 돌리기 
X: Total Income 
Y: 비율 
```{r}
library(lavaan)
model <- '
  # 직접 효과
  TotalInvestmentRatio ~ c*TotalIncome

  # 매개 효과
  factor_scores.MR1 ~ a1*TotalIncome
  factor_scores.MR2 ~ a2*TotalIncome
  factor_scores.MR3 ~ a3*TotalIncome
  factor_scores.MR4 ~ a4*TotalIncome
  factor_scores.MR5 ~ a5*TotalIncome
  factor_scores.MR6 ~ a6*TotalIncome
  factor_scores.MR7 ~ a7*TotalIncome

  TotalInvestmentRatio ~ b1*factor_scores.MR1
  TotalInvestmentRatio ~ b2*factor_scores.MR2
  TotalInvestmentRatio ~ b3*factor_scores.MR3
  TotalInvestmentRatio ~ b4*factor_scores.MR4
  TotalInvestmentRatio ~ b5*factor_scores.MR5
  TotalInvestmentRatio ~ b6*factor_scores.MR6
  TotalInvestmentRatio ~ b7*factor_scores.MR7

  # 간접 효과
  indirect1 := a1*b1
  indirect2 := a2*b2
  indirect3 := a3*b3
  indirect4 := a4*b4
  indirect5 := a5*b5
  indirect6 := a6*b6
  indirect7 := a7*b7
  total := c + (a1*b1) + (a2*b2) + (a3*b3) + (a4*b4) + (a5*b5) + (a6*b6) + (a7*b7)
'
```

```{r}
# Estimate the mediation model
mediation_results_seven <- sem(model, data = selected_data)

# Summarize the results
summary(mediation_results_seven, standardized = TRUE, fit.measures = TRUE)

```


#MR1에 대해서 돌리기
```{r}
library(lavaan)
mediation_model_2 <- '
  # Direct effects
  factor_scores.MR1 ~ a * TotalIncome
  TotalInvestmentRatio ~ b * factor_scores.MR1 + c * TotalIncome
  
  # Indirect effect (a*b)
  indirect := a * b
  
  # Total effect
  total := c + (a * b)
'
```

```{r}
# Estimate the mediation model
mediation_results_2 <- sem(mediation_model_2, data = selected_data)

# Summarize the results
summary(mediation_results_2, standardized = TRUE, fit.measures = TRUE)

```
#유의미한 결론: 
1. 모두 다 유의함을 확인할 수 있음! 총소득이 더 높으면, 삶의 만족도와 삶의 행복함 정도와 높아질 가능성이 있음. 실제로 이 주관적인 인식은 다시 주식 투자비율과 관련성이 존재함.  

2. Indirect Effect과 Direct Effect을 비교하게 되었을 때, 실제로 삶에 대한 만족감이 더 높을 때, 주식투자를 더 많이 하게 됨을 확인할 수 있었다. 

#Next로 해볼만한거: 하위 20%에 대해서 이걸 돌려봐도, 똑같음? 하위 20%에 대해서는 오히려 실제 삶에 대한 만족감이 더 낮을 때, 이 집단 내에서는 주식투자를 더 많이 할거 같긴 한데...

3. 전체적으로 Direct Effect가 Indirect Effect 보다 더 컸음. But, Indirect Effect 가 유의미하지 않다는 것은 아님!!!

#MR2에 대해서 돌리기
```{r}
library(lavaan)
mediation_model_3 <- '
  # Direct effects
  factor_scores.MR2 ~ a * TotalIncome
  TotalInvestmentRatio ~ b * factor_scores.MR2 + c * TotalIncome
  
  # Indirect effect (a*b)
  indirect := a * b
  
  # Total effect
  total := c + (a * b)
'
```

```{r}
# Estimate the mediation model
mediation_results_3 <- sem(mediation_model_3, data = selected_data)

# Summarize the results
summary(mediation_results_3, standardized = TRUE, fit.measures = TRUE)

```
#유의미하지 않은 결론...
흠...여기에서는 indirect effect가 0으로 나왔는데...그렇다면 얘는 어떻게 해석을 놔둬야할지 확인 필요함 

#Step 2: Doing this exact same correlation based on the 하위 25% people in our original sample.

#Step 2-(1): 일단 총소득이 하위 25% 인 애들 추출하기 
```{r}
# Assuming selected_data is your dataframe
# Calculate the 25th percentile value of the "총소득" column
quantile_25 <- quantile(selected_data$총소득, 0.25)

# Filter rows where "총소득" is less than or equal to the 25th percentile value
selected_data_poor <- selected_data[selected_data$총소득 <= quantile_25, ]

# Display the new dataframe
# print(selected_data_poor)
```

#Step 2-(2): 일단 우리의 "미래에 대한 실현가능성" 변수를 가지고, 매개효과 모델 돌리기 
```{r}

library(lavaan)
mediation_model_poor <- '
  # Direct effects
  FutureRealizationPossibility ~ a * TotalIncome
  TotalInvestmentRatio ~ b * FutureRealizationPossibility + c * TotalIncome
  
  # Indirect effect (a*b)
  indirect := a * b
  
  # Total effect
  total := c + (a * b)
'
```

```{r}
# Estimate the mediation model
mediation_results_poor <- sem(mediation_model_poor, data = selected_data_poor)

# Summarize the results
summary(mediation_results_poor, standardized = TRUE, fit.measures = TRUE)
```

#결과 궁금증: 왜 엉터리로 나왔는지 개인적으로 궁금함 

#Step 2-(3): 일단 우리의 "미래에 대한 실현가능성" 변수는 엉터리지만, EFA로 했을 때 결과가 다르게 나오는지 확인 필요 

03. Exploratory Factor Analysis
```{r}
# 필요한 패키지 설치 및 로드
#install.packages("psych")
library(psych)

# 데이터 구조 확인
EFA_data_poor <- selected_data_poor[c("총생활비", "처분가능소득",
                      "부채총액.가구.기준.", "부채총액.청년.개인..기준.", 
                      "최근.1년.번아운.소진..경험.여부", 
                      "우울증상여부", 
                      "주거불안합계", 
                      "은둔.고립.가구원.존재여부", 
                      "돌봄.필요.가구원.유무","삶의.만족도.11점.척도.", "삶의.행복감.정도.11점.척도.", "본인의.소득.계층.인식", "FutureRealizationPossibility")]
#print(head(selected_data))
#print(colnames(selected_data))
# 1단계: EFA로 10개의 변수를 3개의 요인으로 축소
efa_result_poor <- fa(EFA_data_poor, nfactors = 3, rotate = "varimax")

# 1-2단계: EFA로 10개의 변수를 3개의 요인으로 축소 시, 0.3 이상으로 보이는 변수들만 보이게 하기 
print(efa_result_poor$loadings,cutoff = 0.3)

# 요인 점수 계산
factor_scores_poor <- efa_result_poor$scores

# 요인 점수 구조 확인
print(head(factor_scores_poor))
factor_scores_poor <- data.frame(factor_scores_poor = factor_scores_poor)

# Create an "ID" column in selected_data if it does not exist
if (!"ID" %in% colnames(selected_data_poor)) {
  selected_data_poor$ID <- 1:nrow(selected_data_poor)
}

# Create an "ID" column in factor_scores if it does not exist
if (!"ID" %in% colnames(factor_scores_poor)) {
  factor_scores_poor$ID <- 1:nrow(factor_scores_poor)
}

# Merging the dataframes on the 'ID' columnㅣㅁㅍ
selected_data_poor <- merge(selected_data_poor, factor_scores_poor, by = "ID")

# Display the merged dataframe
print(head(selected_data_poor))

# 2단계: 3개의 요인을 하나의 차원으로 축소 (주성분 분석 사용)
#pca_result <- prcomp(factor_scores, scale. = TRUE)

# 첫 번째 주성분을 새로운 단일 차원으로 사용
#single_dimension <- pca_result$x[,1]

# 결과 출력
#print(single_dimension)

```

#MR 3개로 돌렸을 경우: 
해당 결과에 대한 해석 정리: 
MR1, MR2, MR3는 각각의 요인을 나타내고 있다. 
1. [인지적 요소] (이 부분은 앞과 동일!) 저여기에서 MR1은 삶의 만족도와 삶의 행복함 정도와 높은 적재값을 갖고 있는 것으로 보아, 주관적인 인식과 관련 높은 Factor임을 알 수 있다. 

2. [경제적 요소] (앞에서는 MR2였던 부분임!) 반면 MR3에서는 총생활비와 처분가능소득, 본인의 소득 계층 인식에 대해 적재값이 높을 것을 통해 경제적인 요인을 설명하고 있음을 확인할 수 있다. 
#*궁금한 포인트1: 앞에서 MR2였던게, 지금 MR3라면,왜 이렇게 나오는거임? 
#*궁금한 포인트2: 앞에서는 의미없다고 여겨졌던 MR3 (= 상태적 요소)가 지금은 의미있다고 여겨짐. 이건 어떻게 해석해야함? 

3. [상태적 요소] 마지막으로, MR3은 우울증상, 번아웃 여부 및 은둔/고립 가구원의 존재 여부와 높은 적재값을 갖고 있어, 정서적 상태를 볼 수 있는 척도이다. 앞에서는 유의미하지 않다고 나왔는데, 여기에서는 유의미하다는 것으로 여겨짐. 

#Step 2-(4): 일단 우리의 "미래에 대한 실현가능성" 변수는 엉터리지만, EFA로 했을 때 결과가 다르게 나오는지 확인 필요 (MR1, MR2, MR3에 대해서 각각 돌리기)


```{r}
model <- '
  # 직접 효과
  Y ~ c*X

  # 매개 효과
  M1 ~ a1*X
  M2 ~ a2*X
  M3 ~ a3*X
  Y ~ b1*M1
  Y ~ b2*M2
  Y ~ b3*M3

  # 간접 효과
  indirect1 := a1*b1
  indirect2 := a2*b2
  indirect3 := a3*b3
  total := c + (a1*b1) + (a2*b2) + (a3*b3)
'
```




#MR1에 대해서 돌리기
```{r}
library(lavaan)
mediation_model_3 <- '
  # Direct effects
  factor_scores_poor.MR1.x ~ a * TotalIncome
  TotalInvestmentRatio ~ b * factor_scores_poor.MR1.x + c * TotalIncome
  
  # Indirect effect (a*b)
  indirect := a * b
  
  # Total effect
  total := c + (a * b)
'
```

```{r}
# Estimate the mediation model
mediation_results_3 <- sem(mediation_model_3, data = selected_data_poor)

# Summarize the results
summary(mediation_results_3, standardized = TRUE, fit.measures = TRUE)

```


#MR2에 대해서 돌리기
```{r}
library(lavaan)
mediation_model_4 <- '
  # Direct effects
  factor_scores_poor.MR2.x ~ a * TotalIncome
  TotalInvestmentRatio ~ b * factor_scores_poor.MR2.x + c * TotalIncome
  
  # Indirect effect (a*b)
  indirect := a * b
  
  # Total effect
  total := c + (a * b)
'
```

```{r}
# Estimate the mediation model
mediation_results_4 <- sem(mediation_model_4, data = selected_data_poor)

# Summarize the results
summary(mediation_results_4, standardized = TRUE, fit.measures = TRUE)

```

#MR3에 대해서 돌리기
```{r}
library(lavaan)
mediation_model_5 <- '
  # Direct effects
  factor_scores_poor.MR3.x ~ a * TotalIncome
  TotalInvestmentRatio ~ b * factor_scores_poor.MR3.x + c * TotalIncome
  
  # Indirect effect (a*b)
  indirect := a * b
  
  # Total effect
  total := c + (a * b)
'
```

```{r}
# Estimate the mediation model
mediation_results_5 <- sem(mediation_model_5, data = selected_data_poor)

# Summarize the results
summary(mediation_results_5, standardized = TRUE, fit.measures = TRUE)

```
```{r}
# Assuming df is your dataframe and you want to check columns "col1", "col2", and "col3"
selected_columns <- selected_data_poor[, c("TotalInvestmentRatio", "TotalIncome", "factor_scores_poor.MR1.x","factor_scores_poor.MR2.x")]

# Print the selected columns
print(selected_columns)
```

________________________

```{r}
#Dataframe 형태로 만들기 
single_dimension <- data.frame(factor_score = single_dimension)
selected_data <- cbind(selected_data, single_dimension)
#이름 바꾸기
#selected_data <- selected_data %>%
#  dpylr::rename(selected_data$single_dimension = "EFA_FutureRealizationPossibility")

```


```{r}
library(lavaan)
mediation_model2 <- '
  # Direct effects
  factor_score ~ a * TotalIncome
  TotalInvestmentRatio ~ b * factor_score + c * TotalIncome
  
  # Indirect effect (a*b)
  indirect := a * b
  
  # Total effect
  total := c + (a * b)
'
```

```{r}
# Estimate the mediation model
mediation_results2 <- sem(mediation_model2, data = selected_data)

# Summarize the results
summary(mediation_results2, standardized = TRUE, fit.measures = TRUE)
```


```{r}
# Perform EFA and extract 1 factor
efa_resulthy2 <- fa(EFA_data, nfactors = 1, rotate = "none", fm = "ml")

# Print the results to check the factor loadings
#print(efa_resulthy2)

# Obtain factor scores
factor_scores_hy2 <- factor.scores(EFA_data, efa_resulthy2)

# Extract the factor scores as a data frame
factor_scores_hy2 <- factor_scores_hy2$scores

selected_data <- cbind(selected_data, factor_scores_hy2)
```

```{r}
library(lavaan)
mediation_model3 <- '
  # Direct effects
  ML1 ~ a * TotalIncome
  TotalInvestmentRatio ~ b * ML1 + c * TotalIncome
  
  # Indirect effect (a*b)
  indirect := a * b
  
  # Total effect
  total := c + (a * b)
'
```

```{r}
# Estimate the mediation model
mediation_results3 <- sem(mediation_model3, data = selected_data)

# Summarize the results
summary(mediation_results3, standardized = TRUE, fit.measures = TRUE)
```



```{r}
##이건 나중에 추가로 만들수 있는 부분인데, 여기부터 아님!!#
# Load the necessary libraries
library(ggplot2)

# Create a bar plot to visualize the path coefficients
ggplot(selected_data, aes(x = path, y = coefficient, fill = path)) +
  geom_bar(stat = "identity", position = position_dodge()) +
  geom_text(aes(label = round(coefficient, 3)), vjust = -0.3, size = 4) +
  theme_minimal() +
  theme(legend.position = "none") +
  ylab("Coefficient") +
  xlab("Path") +
  ggtitle("Mediation Analysis Results")
```


#준서 매개효과 생성 모델 
```{r}

#매개변수: 바라는.미래에.대한.실현.가능성
#독립변수: 총소득
#종속변수: 총자산대비투자액
#통제변수1: 총 소비
#통제변수2: 처분가능소득
#통제변수3: 부채총액

#remove.packages("htmltools")
#install.packages("htmltools")
#install.packages("mediation")
library(mediation)
library(sandwich)


# 매개 변수를 포함한 모델
mediator_model <- lm(`바라는.미래에.대한.실현.가능성` ~ 총소득 + 
                     + 처분가능소득 + 
                  부채총액.가구.기준. + 부채총액.청년.개인..기준., data = selected_data)

# 종속 변수에 대한 모델 (outcome model)
outcome_model <- lm(총자산대비투자액 ~ 총소득 + 처분가능소득 + 
                  부채총액.가구.기준. + 부채총액.청년.개인..기준. , data = selected_data)

summary(mediator_model)
summary(outcome_model)

# 매개 효과 분석
med_analysis <- mediate(mediator_model, outcome_model, treat = "총소득", mediator = "바라는.미래에.대한.실현.가능성", boot = TRUE, sims = 500)
```


```{r}

```


```{r}
(총투자액 ~ `총소득.가구.연간소득.` + `총소득.청년.개인..연간소득.` + 
              `총생활비` + `처분가능소득` + `부채총액.가구.기준.` + 
              `부채총액.청년.개인..기준.` + `바라는.미래에.대한.실현.가능성`, data = selected_data)

mediate.fit <- mediate(model.mediator, med.fit, treat = "총소득.가구.연간소득.", mediator = "바라는.미래에.대한.실현.가능성", boot = TRUE, sims = 1000)

summary(mediate.fit)
```

03. Exploratory Factor Analysis
(1) 데이터 준비 및 EFA 수행
```{r}
#install.packages("psych")
library(psych)

# 데이터 전처리 및 NA 값 제거
data_efa <- selected_data %>%
  select(`바라는.미래에.대한.실현.가능성`, `최근.1년.번아운.소진..경험.여부`, `우울증상여부`, 
         `주거불안합계`, `은둔.고립.가구원.존재여부`, `돌봄.필요.가구원.유무`) %>%
  na.omit()

# 탐색적 요인 분석 수행 (주어진 변수를 5개의 요인으로 나눔)
efa_result <- fa(data_efa, nfactors = 5, rotate = "varimax")

# 요인 점수 추출
factor_scores <- as.data.frame(efa_result$scores)
print(factor_scores)
names(factor_scores) <- paste0("Factor", 1:5)
print(factor_scores)
```


(2) 요인 점수를 포함한 데이터프레임 생성
```{r}
# 원본 데이터에 요인 점수 추가
data_combined <- cbind(selected_data, factor_scores)
```

(3) 매개효과 분석 - Factor 1
- factor 2~5까지 넣어서 다른 매개효과 분석 가능
```{r}
library(sandwich)
library(psych)

# 독립 변수와 종속 변수 간의 관계 모델
model.total <- lm(총투자액 ~ `총소득.가구.연간소득.` + `총소득.청년.개인..연간소득.` + 
                  `총생활비` + `처분가능소득` + `부채총액.가구.기준.` + 
                  `부채총액.청년.개인..기준.`, data = data_combined)

# 매개 변수를 포함한 모델 (Factor1을 매개 변수로 사용)
model.mediator <- lm(Factor1 ~ `총소득.가구.연간소득.` + 
                     `총소득.청년.개인..연간소득.` + `총생활비` + `처분가능소득` + 
                     `부채총액.가구.기준.` + `부채총액.청년.개인..기준.`, data = data_combined)

# 매개 효과 분석을 위한 모델
med.fit <- lm(총투자액 ~ `총소득.가구.연간소득.` + `총소득.청년.개인..연간소득.` + 
              `총생활비` + `처분가능소득` + `부채총액.가구.기준.` + 
              `부채총액.청년.개인..기준.` + Factor1, data = data_combined)

# 매개 효과 분석
mediate.fit <- mediate(model.mediator, med.fit, treat = "총소득.가구.연간소득.", mediator = "Factor1", boot = TRUE, sims = 1000)

# 결과 출력
summary(mediate.fit)
```